臺灣宜蘭地方法院民事簡易判決
111年度宜簡字第79號
原      告  游君春  
輔  佐  人  游正寶  
被      告  王珀良  
            王健德  

共      同
訴訟代理人  李蒼棟律師
上列當事人間第三人異議之訴事件，本院於民國111年6月9日言
詞辯論終結，判決如下：
　　主　　文
原告之訴駁回。
訴訟費用由原告負擔。
　　事實及理由
一、原告主張：鈞院受理110年度司執字第15545號債權人即被告
    王珀良、王健德與債務人游畯蛣（原名游天湧）之求償債務
    強制執行事件，就將債務人所有宜蘭縣○○鄉○○路○段000巷0
    號之第3層（下稱系爭建物）實施查封，宜蘭縣○○鄉○○路○段
    000巷0號之第3層為原告游君春之父親游爐發所興建，游爐
    發過世後即由原告繼承未辦保存登記之建物，但卻遭游畯蛣
    給過戶，游畯蛣已經有到臺灣宜蘭地方檢察署自首偽造文書
    ，故系爭建物為原告所有，被告對之強制執行，已侵害原告
    之所有權，為此，爰依強制執行法第15條之規定，提起本件
    訴訟。並聲明：鈞院110年司執字第15545號債權人王珀良等
    與債務人游畯蛣間求償債務強制執行事件，就將債務人游畯
    蛣所有之宜蘭縣○○鄉○○路○段000巷0號3樓實施查封之程序予
    以撤銷。
二、被告則以：債務人游畯蛣擬以門牌宜蘭縣○○鄉○○路○段000巷
    0號房屋之基地及其他數筆共有土地設定第2順位抵押權供擔
    保向被告王珀良借貸前，債務人游畯蛣與原告兄弟曾告知介
    紹人張鎮陵稱：原告已將上開房屋贈與債務人游畯蛣，並出
    示載有上開房屋之所有權人係債務人游畯蛣之「全國財產稅
    總歸戶財產查詢單」為證，嗣介紹人張鎮陵引領被告王珀良
    至擔保物現場查看時，當時在上開房屋内之原告再次告知介
    紹人張鎮陵及被告王珀良稱：上開房屋已贈與債務人游畯蛣
    ，並完成過戶，目前由債務人游畯蛣借予原告及其母親居住
    ，並由原告在頂樓飼養賽鴿等語，資為抗辯。並聲明：原告
    之訴駁回。　
三、本院得心證之理由： 
　㈠按當事人主張有利於己之事實者，就其事實有舉證之責任，
    民事訴訟法第277條前段著有明文。而民事訴訟如係由原告
    主張權利者，應先由原告負舉證之責，若原告先不能舉證，
    以證實自己主張之事實為真實，則被告就其抗辯事實即令不
    能舉證，或其所舉證據尚有疵累，亦應駁回原告之請求（最
    高法院109年度台上字第123號判決意旨參照）。
　㈡被告王珀良、王健德前向本院聲請強制執行系爭建物，由本
    院以110年度司執字第15545號事件受理，執行程序尚未終結
    等情，為兩造所不爭執，並經本院依職權調取110年度司執
    字第15545號執行卷宗核閱屬實，自堪信實。
　㈢按第三人就執行標的物有足以排除強制執行之權利者，得於
    強制執行程序終結前，向執行法院對債權人提起異議之訴，
    強制執行法第15條定有明文。又所謂就執行標的物有足以排
    除強制執行之權利者，係指對於執行標的物有所有權、典權
    、留置權、質權存在情形之一者而言（最高法院44年台上字
    第721號判決意旨參照）。又按不動產物權，依法律行為而
    取得、設定、喪失及變更者，非經登記不生效力，民法第75
    8條定有明文。又違章建築雖然不能辦理所有權登記，但仍
    得為交易之標的物，且因其性質上屬於不動產，故買受違章
    建築者，仍須登記，始能取得所有權，不能因違章建築不能
    登記，而謂不適用民法物權編關於登記之規定（最高法院43
    年台上字第856號判例要旨可資參照）。另按就未辦理保存
    登記之建築物為讓與時，雖因未辦理保存登記致不能辦理所
    有權移轉登記，該建築物之所有權不能發生讓與之效力，但
    受讓人與讓與人間非不得約定將該建築物之事實上處分權讓
    與於受讓人（最高法院74年度台上字1317號判決要旨參照）
    。原告雖主張：系爭建物原在原告之名下，遭游畯蛣私自過
    戶至名下云云。查系爭建物並未辦理保存登記，原告亦自承
    並非系爭建物之原始起造人而有原始取得所有權之情形，原
    告主張其為系爭建物之所有權人，自難信為真實。再者，原
    告雖曾為系爭建物之納稅義務人，然於107年5月11日已由原
    告將系爭建物贈與予游畯蛣，並辦理贈與稅，此有財政部北
    區國稅局宜蘭分局111年4月26日北區國稅宜蘭營字第111212
    3231號函附卷可參（見本院卷第42頁至第49頁背面），而原
    告於本院審理時亦自承辦理贈與稅所使用之身分證件、印鑑
    章均為其所有，並參酌證人張鎮陵於本院審理時證述：伊在
    仲介公司工作，是游畯蛣要跟被告王珀良借錢，因為被告王
    珀良對於房地產比較不熟，所以有來仲介公司詢問關於不動
    產的登記設定等事實，伊才認識游畯蛣及被告王珀良，被告
    王珀良跟伊說游畯蛣要借錢，要伊到仲介公司來一起瞭解，
    大約是在4年前7月的時候，設定的日期是107年7月18日、10
    7年7月26日，所以應該是在107年7月18日大約1星期前，伊
    做不動產抵押設定登記有先去調謄本，游畯蛣跟伊講土地及
    建物都已經過戶給他了，土地已經給他繼承了，房子是游畯
    蛣的幾個兄弟姐妹都已經贈與給他了，是在仲介公司講的，
    伊才會到現場，因為這是甲件的地，上面的房子沒有做保存
    登記，所以伊才會到現場去確認，當天在仲介公司談的只有
    游畯蛣，在現場的時候有原告、游寶玉、游畯蛣及被告王珀
    良，大約是在仲介公司後的1、2天就去現場看，現場有遇到
    原告、游寶玉及游畯蛣，該屋是3層樓，是游畯蛣當著原告
    及游寶玉的面講說房子都贈與給他了，游寶玉跟原告都表示
    同意，而且游畯蛣問他媽媽及弟弟是不是已經贈與給他了，
    他媽媽及弟弟的反應就是同意，因為這個房子問了之後就是
    要設定，如果他媽媽跟弟弟不同意，伊怎麼會去設定，到現
    場的時候，原告或者游寶玉沒有跟伊表示該棟3層樓的建物
    所有權有歸屬不同人，而且伊還要求游畯蛣要拿出財產歸戶
    的資料，以確定是游畯蛣的名字，才借錢給游畯蛣的，也有
    跟現場的原告及游寶玉提到游畯蛣要將該屋及土地設定抵押
    ，原告及游寶玉沒有表示不同意，伊跟原告就只有見過那次
    面等語（見本院卷第70頁背面至第72頁），是原告主張其對
    系爭建物仍有事實上處分權一節，自無可採。
　㈣本件原告對系爭建物並無所有權、事實上之處分權，縱其主
    張業已取得系爭建物之占有，且有事實上之處分權，依上開
    說明，原告既非系爭建物之所有權人、典權人、留置權人或
    質權人，仍不該當於就執行標的物有足以排除強制執行權利
    之要件，故原告以其係系爭建物所有權人之地位提起本件訴
    訟，請求撤銷110年度司執字第15545號強制執行事件之強制
    執行程序，無為理由，應予駁回。 
四、綜上所述，原告依強制執行法第15條規定，提起本件第三人
    異議之訴，請求撤銷系爭建物之強制執行程序，為無理由，
    應予駁回。
五、本件事證已臻明確，兩造其餘主張、陳述及所提之證據，核
    予判決結果不生影響，爰不逐一論述，併此敘明。
六、訴訟費用負擔之依據：民事訴訟法第78條。 　　　
中　　華　　民　　國　　111 　年　　6 　　月　　30　　日
    　　　　　　　宜蘭簡易庭  法　官　張淑華
以上正本係照原本作成。
如對本判決上訴，須於判決送達後二十日內向本院提出上訴狀，
同時表明上訴理由；如已於本判決宣示後送達前提起上訴者，應
於判決送達後十日內補具上訴理由（均須按他造當事人之人數附
繕本）。
如委任律師提起上訴者，應一併繳納上訴審裁判費。
中　　華　　民　　國　　111 　年　　6 　　月　　30　　日
　　　　　　　　　　　　　  　書記官  謝佩欣